【裁判字號】    99,司財管,125
【裁判日期】    990730
【裁判案由】    指定遺產管理人
【裁判全文】
臺灣高雄地方法院民事裁定           99年度司財管字第125號
聲  請  人  中華民國（內政部營建署）
法定代理人  丙○○
非訟代理人  甲○○
上聲請人為被繼承人乙○○聲請指定遺產管理人事件，本院裁定
如下：
    主  文
聲請駁回。
程序費用新臺幣壹仟元由聲請人負擔。
    理  由
一、按「繼承開始時，繼承人之有無不明者，由親屬會議於1 個
    月內選定遺產管理人，並將繼承開始及選定遺產管理人之事
    由，向法院報明。」、「無親屬會議或親屬會議未於前條所
    定期限內選定遺產管理人者，利害關係人或檢察官，得聲請
    法院選任遺產管理人，並由法院依前項規定為公示催告。」
    、又「先順序繼承人均拋棄其繼承權時，由次順序之繼承人
    繼承，其次順序之繼承人有無不明或第四順序之繼承人均拋
    棄其繼承權者，準用關於無人承認繼承之規定。」，民法第
    1177條、第1178條第2 項、第1176條第6 項分別定有明文。
二、本件聲請意旨略以：公教貸款原係公務人員住宅及福利委員
    會依行政院所核定之「中央公教人員購置住宅輔導要點」及
    相關規定主政，並委由合作金庫商業銀行股份有限公司代理
    承辦，嗣因配合行政院「住宅相關基金整併計畫」，復依內
    政部營建署民國98年7 月27日營署企字第0982914656號函、
    公務人員住宅及福利委員會98年8 月11日住福企字第098030
    2669號函及內政部營建署98年9 月8 日營署企字第09829179
    34號函指示，自97年1 月1 日起該項業務由住福會移交營建
    署繼續辦理，合先敘明。緣案外人俞傑清於83年3 月22日邀
    同被繼承人乙○○為連帶保證人，並以被繼承人乙○○所有
    坐落於高雄市苓雅區○○○路64巷25之1 號房地設定第一順
    位抵押權新臺幣（下同）150 萬元予聲請人作為借款之擔保
    ，向聲請人借貸中央公教人員輔助購置住宅貸款（以下簡稱
    公教貸款）150 萬元，嗣被繼承人乙○○於96年4 月11日死
    亡，目前該貸款金額尚積欠本金797,976 元，僅繳息至96年
    1 月22日，又其繼承人等均已向法院聲明拋棄繼承，且其親
    屬會議並未於其死亡之日起一個月內為其選任遺產管理人，
    故其繼承人有無不明，為確保聲請人債權之行使，狀請鈞院
    依法指定本件遺產管理人等語。
三、聲請人主張之首揭事實，固據其提出中央公教人員購置住宅
    貸款契約書、戶籍資料、本院家事庭97年11月10日雄院高94
    繼金字第2286號函、內政部營建署民國98年7 月27日營署企
    字第0982914656號函、公務人員住宅及福利委員會98年8 月
    11日住福企字第0980302669號函、內政部營建署98年9 月8
    日營署企字第0982917934號函等件為證。惟查：被繼承人乙
    ○○生前育有子女俞慧君、俞慧敏、俞慧蓉、余耀中，除俞
    慧君於本院96年度繼字第1134號聲明拋棄繼承並經准予備查
    在案、俞慧敏於本院96年度繼字第969 號聲明拋棄繼承並經
    准予備查在案、俞慧蓉於本院96年度繼字第1133號聲明拋棄
    繼承並經准予備查在案，業經本院依職權調閱上開卷宗核閱
    無誤外，被繼承人之子余耀中並未向本院聲明拋棄繼承或限
    定繼承，亦有本院案件查詢清單1 紙附卷為憑。是本件被繼
    承人之遺產已由被繼承人之子余耀中繼承，非屬無人繼承或
    繼承人不明之情形，揆諸首開法律規定，本件聲請人之聲請
    ，經核於法不合，應予駁回。
四、依非訟事件法第21條第1 項前段、第24條第1 項，裁定如主
    文。
五、如對本裁定抗告須於裁定送達後10日之不變期間內，向本院
    提出抗告狀，並繳納抗告費新臺幣1,000 元。
中    華    民    國    99    年    7     月    30    日
                  家事法庭  司法事務官  任士慧

司法院資訊處製作；財團法人民間司法改革基金會備份。
